【裁判字號】    97,易,347
【裁判日期】    970903
【裁判案由】    違反電子遊戲場業管理條例
【裁判全文】
臺灣士林地方法院刑事判決               97年度易字第347號
公  訴  人  臺灣士林地方法院檢察署檢察官
被      告  甲○○
上列被告因違反電子遊戲場業管理條例案件，經檢察官聲請簡易
判決處刑（97年度偵字第1095號），本院士林簡易庭認為不宜以
簡易判決處刑（97年度士簡字第210號），移由本院依通常程序
審理（97年度易字第347 號）並判決如下：
    主  文
甲○○共同違反未依電子遊戲場業管理條例規定辦理營利事業登
記者，不得經營電子遊戲場業之規定，處有期徒刑伍月，如易科
罰金以新台幣壹仟元折算壹日。扣案之金如意景品販賣機柒臺、
自動販賣促銷機捌臺、電視遊樂器玖臺均沒收。
    事  實
一、甲○○為臺北市○○區○○街4號1樓「大眾育樂商行」之負
    責人，明知未依電子遊戲場業管理條例規定辦理營利事業登
    記者，不得經營電子遊戲場業，竟未經許可，即自民國96年
    7月15日某時許起，在前開其所經營公眾得出入場所之商店
    內，擺設均屬電子遊戲機之金如意景品販賣機7臺、自動販
    賣促銷機8臺（以上2種機具之操作模式皆與經濟部電子遊戲
    機評鑑委員會於92年1月8日第86次評鑑會議中評鑑認為非屬
    電子遊戲機者不同），並與姓名年籍不詳之成年男子基於上
    揭共同犯意之聯絡，接受該成年男子寄放電子遊戲機之電視
    遊樂器9臺，共電子遊戲機24臺，供不特定人投幣把玩。嗣
    於同年8月2日下午1時45分許，經臺北市商業管理處派員至
    上址稽查，因而查獲。
二、案經臺北市政府移送臺灣臺北地方法院檢察署呈請臺灣高等
    法院檢察署令轉台灣士林地方法院檢察署偵查後聲請簡易判
    決處刑。
    理  由
一、按被告以外之人於偵查中向檢察官所為之陳述，除顯有不可
    信之情況者外，得為證據，刑事訴訟法第159 條之1 第2項
    定有明文。是朱珮甄、邱冬荷於偵查中既係以證人身份具結
    陳述，且觀其筆錄製作之原因、過程等，並無顯不可信之情
    況，揆諸前揭法條規定，自得為證據。又按除顯有不可信之
    情況外，公務員於職務上製作之文書、證明文書得為證據，
    刑事訴訟法第159 條之4 第1 款定有明文。蓋此等文書係公
    務員依其職權所為，與其責任、信譽攸關，若有錯誤、虛偽
    ，公務員可能因此負擔刑事及行政責任，從而其正確性高，
    且文書經常處於可受公開檢查之狀態，設有錯誤，甚易發現
    而予及時糾正，是其真實之保障性甚高。查卷附臺北市商業
    管理處商業稽查紀錄表1 紙、現場照片8 幀（見96年度他字
    第7399號偵查卷第3 至10頁），均為稽查人員執行勤務時所
    製作，係由公務員依其職權所製作，且無顯不可信之情形，
    自有證據能力。
二、訊據被告甲○○固不否認於上開時地擺設前述之金如意景品
    販賣機7 臺、自動販賣促銷機8 臺，並接受該姓名年籍不詳
    之成年男子寄放前述之電視遊樂器9 臺，然矢口否認有何違
    反未依電子遊戲場業管理條例規定辦理營利事業登記者，不
    得經營電子遊戲場業之規定之犯行，並辯稱：金如意景品販
    賣機7 臺、自動販賣促銷機8 臺，均屬單純之自動販賣機，
    雖然附加有遊戲功能，實係促銷、招徠消費者之手段，並非
    電子遊戲機云云。惟查：前述扣案機台共24臺，確屬電子遊
    戲機，業經臺北市商業管理處商業稽查人員朱珮甄、邱冬荷
    於現場稽核時，實際操作「景品販賣機：投入現金10元開始
    打玩，拉桿擊出16顆鋼珠入洞，上面16格燈亮，有中3 連線
    ，即得分，可重覆打玩，連線越多，得分越高，基分未達
    150 分就無禮品。電視遊樂器：遊戲有890 種，每次投入現
    金10 元 ，即可打玩，至累積夠分數即可再玩一次。自動販
    賣促銷機：投入10元啟動，每次押分10～120 分押分數啟動
    ，有連線就有分數，分數累積至1500分即會掉落禮品，10元
    即為100 分，以此類推」，認金如意景品販賣機7 臺、自動
    販賣促銷機8 臺之操作模式皆與經濟部電子遊戲機評鑑委員
    會於92年1 月8 日第86次評鑑會議中評鑑認為非屬電子遊戲
    機者不同，均屬電子遊戲機，不惟業據證人即台北市商業管
    理處稽查人員朱珮甄、邱冬荷於偵查中結證甚詳，並有臺北
    市商業管理處商業稽查記錄表、採證照片8 張附於偵查卷，
    及臺北市商業處97年7 月7 日北市商三字第09732475700 號
    函及內所附之經濟部94年3 月9 日經商字第09402019930 號
    函、93年11月1 日經商字第09302182950 號函、92年3 月28
    日經商字第09202056560 號函附於本院卷可稽，且被告亦於
    本院審理中自承沒有申請電子遊戲場業執照，僅有申請零售
    業營利事業登記（見本院卷97年8 月20日審判筆錄第4 頁）
    。是被告上開所辯，顯不足採，其違反未依電子遊戲場業管
    理條例規定辦理營利事業登記者，不得經營電子遊戲場業之
    規定之犯行，事證明確，堪予認定。
三、核被告所為，係犯電子遊戲場業管理條例第22條之罪。被告
    係以營業之意思，未經許可經營電子遊戲場擺設上開電子遊
    戲機，屬基於營業動機之單一犯罪計劃賡續所為之集合行為
    ，所侵害之法益並均屬相同之社會法益，於法律評價上為集
    合犯，而屬包括一罪之實質上一罪，僅論以一罪。其接受姓
    名年籍不詳之成年男子寄放電子遊戲機之電視遊樂器9 臺，
    供不特定人投幣把玩之部分，與姓名年籍不詳之成年男子，
    有犯意聯絡及行為分擔，為共同正犯。爰審酌被告之品行、
    犯罪之動機、手段、營業之規模及犯罪後一再否認犯行，並
    無悔意，及本院認電子遊戲場業管理條例第22條之最重本刑
    為1 年以下有期徒刑，公訴人求刑有期徒刑7 月稍屬過重等
    一切情狀，量處如主文所示之刑，並諭知易科罰金之折算標
    準。末按：電子遊戲場業管理條例第15條規定之「未依本條
    例規定辦理營利事業登記者，不得經營電子遊戲場業」，係
    以未依該法為營利事業登記即經營電子遊戲場業為犯罪構成
    要件，意指行為人除有未依法登記之消極行為外，尚有經營
    電子遊戲場業之積極行為，始足當之，此與一般純粹消極不
    作為之犯罪，並非完全相同，是扣案之電子遊戲機具，如係
    被告所有且供本件營業犯罪所用之物，應依刑法第38條第1
    項第2 款規定宣告沒收。（最高法院90年度台非字第173 號
    判決意旨參照）又共同正犯因相互間利用他人之行為，以遂
    行其犯意之實現，本於責任共同之原則，有關沒收部分，對
    於共犯間供犯罪所用之物，自均應為沒收之諭知（最高法院
    89年度臺上字第6946號裁判意旨參照），是本件扣案之金如
    意景品販賣機7 臺、自動販賣促銷機8 臺之電子遊戲機共15
    臺，係被告所有且供本件營業犯罪所用之物，及扣案之電子
    遊樂器9 臺，係供本件營業犯罪所用之物，且為不詳姓名之
    共犯所有，均應依刑法第38條第1 項第2 款規定宣告沒收。
據上論斷，應依刑事訴訟法第452 條、第299 條第1 項前段、第
284 條之1 ，電子遊戲場業管理條例第15條、第22條，刑法第11
條前段、第28條、第41條第1 項前段、第38條第1 項第2 款，判
決如主文。
本案經檢察官翁偉倫到庭執行職務。
中    華    民    國    97    年    9     月    3    日
                  刑事第一庭法  官  賴邦元
以上正本證明與原本無異。
如不服本判決，應於收受送達後10日內向本院提出上訴書狀，其
未敘述上訴理由者，應於上訴期間屆滿後20日內向本院補提理由
書狀（均須按他造當事人之人數附繕本）。
                            書記官  游育慈
中    華    民    國    97    年    9     月    3     日
附錄本案論罪科刑法條之依據：
電子遊戲場業管理條例第15條
未依本條例規定辦理營利事業登記者，不得經營電子遊戲場業。
電子遊戲場業管理條例第22條
違反第15條規定者，處行為人1年以下有期徒刑、拘役或科或併
科新台幣50萬元以上250萬元以下罰金。


司法院資訊處製作；財團法人民間司法改革基金會備份。
